臺灣新北地方法院民事判決　　　　　　 110年度勞訴字第96號
原　　　告　周湛　　
被　　　告　尤素敏（即歐弗髮型沙龍）


上列當事人間請求給付工資等事件，經本院於民國110 年8 月19
日言詞辯論終結，判決如下：
    主      文
被告應給付原告新臺幣參仟參佰伍拾玖元，及自民國一一○年四
月二十三日起至清償日止，按週年利率百分之五計算之利息。
被告應提繳新臺幣貳萬肆仟柒佰參拾參元至原告於勞動部勞工保
險局之勞工退休金個人專戶。
原告其餘請求駁回。
訴訟費用由被告負擔二分之一，餘由原告負擔。
本判決得假執行。但被告如以新臺幣貳萬捌仟零玖拾貳元為原告
預供擔保，得免為假執行。
    事實及理由
壹、程序事項：
    按訴狀送達後，原告不得將原訴變更或追加他訴，但請求之
    基礎事實同一者，擴張或減縮應受判決事項之聲明者，不在
    此限，民事訴訟法第255 條第1 項第2 、3 款定有明文。查
    ，本件原告起訴時，訴之聲明原為：「被告應給付原告新臺
    幣（下同）59,289元及自起訴狀繕本送達翌日起至清償日止
    ，按週年利率百分之五計算之利息。」等語（見本院110 年
    度勞訴字第96號卷，下稱本院卷，第11頁）。嗣於本院民國
    110 年8 月19日言詞辯論程序，變更訴之聲明為：「一、被
    告應給付原告23,149元，及自起訴狀繕本送達翌日起至清償
    日止，按週年利率百分之五計算之利息。二、被告應提繳25
    ,056元至勞工保險局之原告勞工退休金專戶。三、被告應開
    立非自願離職證明書予原告。」等語（見本院卷第86至87頁
    ）。經核原告所為訴之追加、變更，揆之前開規定，核無不
    合，均應予准許。
貳、實體事項：
一、原告主張：原告自108 年12月13日起至被告經營之歐弗髮型
    沙龍任職，擔任美髮設計師，雙方約定每月薪資依照每月實
    際業績計算出「技術業績抽成」及「店販業績抽成」，工作
    地在新北市板橋區，最後工作日為109 年12月12日。嗣被告
    之店長於109 年12月11日在每月例會中，提出不符合勞動基
    準法規定之公司規章，因原告於當晚即在Line群組提出反對
    ，店長即以電話向原告表示「隔日就不要來上班」，並於10
    9 年12月12日晚上與原告面談，以「當眾口出惡言、污辱店
    長」為由，未經預告即於當日資遣原告，並當場給付原告現
    金20,000元，惟未給付原告預告期間之工資，及依法開立非
    自願離職證明書予原告。又被告於原告任職期間，被告未依
    法為原告辦理勞、健保及依法提繳6 ％勞工退休金，且被告
    上開解雇亦非合法，原告乃於109 年12月12日以勞動基準法
    第14條第1 項第6 款規定終止勞動契約等語。爰依兩造間之
    勞動契約法律關係及相關勞動法規，請求被告給付：㈠未休
    特別休假工資3,359 元；㈡預告工資差額19,790元；㈢提繳
    勞工退休金25,056元；㈣開立非自願離職證明書等語，並聲
    明，如前開程序事項中變更後之聲明。
二、被告則以：被告於109 年12月12日告知原告，以原告於109
    年12月11日，在公司的LINE群組內，有侮辱被告之店長為由
    ，依勞動基準法第12條第1 項第2 款規定，將於109 年12月
    13日終止兩造之勞動契約。另被告每月都有給予原告10天排
    休，主張排休已包含原告之特休。又兩造間有約定讓原告取
    得較高的抽成以代替被告須為原告提繳6 ％勞工退休金之義
    務，而被告嗣後欲為原告補提繳勞工退休金，卻遭勞保局以
    原告已非被告之員工為由拒絕，故被告未曾替原告提繳勞工
    退休金等語，資為抗辯。答辯聲明：駁回原告之訴。（見本
    院卷第52頁）
三、不爭執事項：（見本院卷第85至86頁）
  ㈠被告之店長於109 年12月12日告知原告，因原告侮辱店長，
    故被告以勞動基準法第12條第1 項第2 款規定之事由，於10
    9 年12月13日終止兩造之勞動契約，109 年12月12日則為原
    告最後工作日。
  ㈡原告108 年12月13日到職，109 年12月12日最後工作日，則
    原告特別休假年度起算日期為109 年6 月13日，年度終止日
    期為109 年12月12日，終止日期前一個月（即109 年11月薪
    資）的薪資為42,998元（見本院110 年度勞小字第26號卷，
    下稱勞小字卷，第35頁下方員工薪資條）。
四、法院之判斷：
    至原告依兩造間之勞動契約法律關係及相關勞動法規，請求
    被告給付未休特別休假工資3,359 元、預告工資差額19,790
    元、提繳勞工退休金25,056元、開立非自願離職證明書等語
    ，則為被告所否認，並以前詞置辯，是本件爭點厥為：㈠兩
    造終止勞動契約之事由為何？㈡原告請求被告給付特別休假
    未休工資3,359 元，有無理由？㈢原告請求被告給付預告工
    資差額19,790元，有無理由？㈣原告請求被告提繳勞工退休
    金25,056元至其勞工退休金專戶，有無理由？㈤原告請求被
    告開立非自願離職證明書，有無理由？茲分述如下：
（一）兩造終止勞動契約之事由為何？
      原告主張：被告於原告任職期間，被告未依法為原告辦理
      勞、健保及依法提繳6 ％勞工退休金，且被告於109 年12
      月12日解雇亦非合法，原告乃於109 年12月12日以勞動基
      準法第14條第1 項第6 款規定終止勞動契約等語；被告於
      109 年12月12日告知原告，以原告於109 年12月11日，在
      公司的LINE群組內，有侮辱被告之店長為由，依勞動基準
      法第12條第1 項第2 款規定，將於109 年12月13日終止兩
      造之勞動契約等語，經查：
    1.按勞工有左列情形之一者，雇主得不經預告終止契約：一
      、於訂立勞動契約時為虛偽意思表示，使雇主誤信而有受
      損害之虞者。二、對於雇主、雇主家屬、雇主代理人或其
      他共同工作之勞工，實施暴行或有重大侮辱之行為者。三
      、受有期徒刑以上刑之宣告確定，而未諭知緩刑或未准易
      科罰金者。四、違反勞動契約或工作規則，情節重大者。
      五、故意損耗機器、工具、原料、產品，或其他雇主所有
      物品，或故意洩漏雇主技術上、營業上之秘密，致雇主受
      有損害者。六、無正當理由繼續曠工三日，或一個月內曠
      工達六日者。雇主依前項第一款、第二款及第四款至第六
      款規定終止契約者，應自知悉其情形之日起，三十日內為
      之，勞動基準法第12條定有明文。次按，勞動基準法第12
      條第1 項第2 款所稱之「重大侮辱」，固應就具體事件，
      衡量受侮辱者（即雇主、雇主家屬、雇主代理人或其他共
      同工作之勞工）所受侵害之嚴重性，並斟酌勞工及受侮辱
      者雙方之職業、教育程度、社會地位、行為時所受之刺激
      、行為時之客觀環境及平時使用語言之習慣等一切情事為
      綜合之判斷，惟端視該勞工之侮辱行為是否已達嚴重影響
      勞動契約之繼續存在以為斷（最高法院92年度台上字第
      1631號判決要旨可茲參照）。
    2.經查，原告於109 年12月11日，因薪資計算方式爭議，而
      於被告髮型沙龍10人群組內，以語音訊息傳送「跟你講他
      媽的793 塊一天你是智障是不是啦」等情，除為兩造所不
      爭執，亦有檔案光碟及譯文附卷可參（見本院卷第25頁、
      第37頁），而店長所舉扣減請假薪資之計算方式苟有不合
      法或不合理之情事，原告本得據理反應與建議，亦得以合
      法方式主張薪資請求權，實無以其他員工均可共見共聞之
      工作群組內，對於領導指揮監督之店長，以貶損或詆毀其
      人格意味濃厚之「他媽的」、「智障」不雅語言侮辱之餘
      地；準此，原告前揭行為已破壞原告與被告勞資間之和諧
      與信賴關係；原告雖主張其隨即於群組內有向店長道歉等
      語，然被告抗辯原告於群組發表上開侮辱店長之言論後，
      仍於109 年12月11日與店長通話中仍激烈爭執、口出惡言
      等語，益徵原告前揭重大侮辱行為造成之結果，無法透過
      原告以情緒激動為由，單方面向店長道歉而能彌補，更難
      以期待受侮辱之店長能不計前嫌繼續與原告共事，顯係對
      勞資關係互信基礎之根本斲傷，已無以其他處分替代之可
      能，亦堪認被告確已無法繼續維持與原告間之僱傭關係。
      是被告於知悉原告之前揭侮辱行為後30日內即109 年12月
      12日，依前揭勞動基準法第12條第1 項第2 款之規定，於
      109 年12月13日終止其與原告之勞動契約，並未違反解僱
      之最後手段性原則，為法之所許。
    3.據此，兩造間勞動契約於109 年12月13日終止，業據本院
      認定如前，則原告應已無從於契約終止後再以勞動基準法
      第14條第1 項第6 款規定之事由終止勞動契約。是原告主
      張其得以上開事由終止兩造間之勞動契約云云，並無理由
      。
（二）原告請求被告給付特別休假未休工資3,359 元，有無理由
      ？
    1.按勞動基準法第38條第1 項規定：「勞工在同一雇主或事
      業單位，繼續工作滿一定期間者，應依下列規定給予特別
      休假：一、六個月以上一年未滿者，三日。二、一年以上
      二年未滿者，七日。三、二年以上三年未滿者，十日。四
      、三年以上五年未滿者，每年十四日。五、五年以上十年
      未滿者，每年十五日。六、十年以上者，每一年加給一日
      ，加至三十日為止。」，同條第4 項規定：「勞工之特別
      休假，因年度終結或契約終止而未休之日數，雇主應發給
      工資。但年度終結未休之日數，經勞雇雙方協商遞延至次
      一年度實施者，於次一年度終結或契約終止仍未休之日數
      ，雇主應發給工資。」，又勞動基準法施行細則第24-1條
      規定：「本法第三十八條第四項所定年度終結，為前條第
      二項期間屆滿之日。本法第三十八條第四項所定雇主應發
      給工資，依下列規定辦理：一、發給工資之基準：㈠按勞
      工未休畢之特別休假日數，乘以其一日工資計發。㈡前目
      所定一日工資，為勞工之特別休假於年度終結或契約終止
      前一日之正常工作時間所得之工資。其為計月者，為年度
      終結或契約終止前最近一個月正常工作時間所得之工資除
      以三十所得之金額」。次按，勞工之特別休假，因年度終
      結或契約終止而未休之日數，雇主應發給工資。勞工依本
      條主張權利時，雇主如認為其權利不存在，應負舉證責任
      ，勞動基準法第38條第4 項前段、第6 項分別定有明文。
    2.經查，原告自108 年12月13日受僱於被告，迄離職日109
      年12月13日，共有3 日特別休假日，原告已休假0 日，尚
      餘應休未休之特別休假日3 日，而原告於勞動契約終止前
      最近一個月正常工作時間（即109 年11月份）所得之工資
      為42,998元，故被告應給付4,300 元未休特別休假工資（
      計算式：42998 ÷30×3 ＝4300，元以下四捨五入），但
      原告僅請求被告給付3 日之特別休假未休工資3,359 元，
      為有理由。被告雖抗辯3 日之特別休假已包含於每月排休
      天數內云云，然為原告所否認，被告亦未能舉證以實其說
      ，則其空言所辯，自難憑採。
（三）原告請求被告給付預告工資差額19,790元，有無理由？
      承上，本件被告係依勞動基準法第12條第1 項第2 款規定
      事由，終止兩造間之勞動契約，洵屬有據。而上開規定為
      懲戒解僱，係因勞工個人之不當行為所生，自不必再予預
      告期間，雇主得隨時終止之，亦無資遣費之給付。是原告
      依勞動基準法第17條規定，請求被告給付預告工資差額19
      ,790元，尚非有據，應予駁回。
（四）原告請求被告提繳勞工退休金25,056元至其勞工退休金專
      戶，有無理由？
    1.按雇主應為適用勞退條例之勞工，按月提繳退休金，儲存
      於勞工保險局設立之勞工退休金個人專戶。雇主每月負擔
      之勞工退休金提繳率，不得低於勞工每月工資百分之6 ，
      勞退條例第6 條第1 項、第14條第1 項定有明文。依同條
      例第31條第1 項規定，雇主未依該條例之規定按月提繳或
      足額提繳勞工退休金，致勞工受有損害者，勞工得向雇主
      請求損害賠償。該專戶內之本金及累積收益屬勞工所有，
      僅於未符合同條例第24條第1 項所定請領退休金規定之前
      ，不得領取。是雇主未依該條例之規定，按月提繳或足額
      提繳勞工退休金者，將減損勞工退休金專戶之本金及累積
      收益，勞工之財產受有損害，自得依該條例第31條第1 項
      規定請求損害賠償；於勞工尚不得請領退休金之情形，亦
      得請求雇主將未提繳或未足額提繳之金額繳納至其退休金
      專戶，以回復原狀。
    2.經查，被告始終未為原告按月提繳勞工退休金至其勞工退
      休金專戶乙節，為兩造所不爭執，則原告於任職期間，每
      月薪資為員工薪資條所載「加項合計」，並扣除「遲到扣
      款」，有員工薪資條附卷可參（見勞小字卷第35至43頁、
      本院卷第31至33頁）。據此計算，被告應提繳24,733元（
      計算式詳附表）至原告於勞保局之勞工退休金個人專戶，
      原告逾此範圍之請求，亦無所據。
    3.至被告雖抗辯兩造有約定無須提繳勞工退休金云云，然為
      原告所否認，且被告亦未就兩造有無需提繳勞工退休金之
      約定乙節，舉證已實其說，已難認其抗辯可採。且按，依
      勞工退休金條例上述規定，雇主依法應為受僱勞工按月提
      撥勞工退休金，此性質上屬於強制規定，縱使原告自願放
      棄被告為其提撥勞工退休金，但此項約定違反強制規定，
      應屬無效，被告也須依勞工退休金條例第31條規定，負賠
      償之責。因此，被告抗辯兩造有約定其無須為原告提繳勞
      工退休金云云，尚非有據。
（五）原告請求被告開立非自願離職證明書，有無理由？
      按「勞動契約終止時，勞工如請求發給服務證明書，雇主
      或其代理人不得拒絕」，勞動基準法第19條固有明文，惟
      參照就業保險法第11條第3 項規定，所謂「非自願離職」
      ，是指被保險人因投保單位關廠、遷廠、休業、解散、破
      產宣告離職；或因勞動基準法第11條、第13條但書、第14
      條及第20條規定各款情事之一離職者而言。查本件原告是
      在109 年12月12日經被告以勞動基準法第12條第1 項第2
      款規定，於109 年12月13日終止勞動契約而離職，已如前
      述，即不符合前述非自願離職之情形。故原告請求被告發
      給非自願離職證明書，即無法准許。
五、綜上所述，原告依兩造間勞動契約、相關勞動法規，請求被
    告給付特別休假未休工資3,359 元，及自起訴狀繕本送達翌
    日即110 年4 月23日（本件起訴狀繕本係於110 年4 月12日
    寄存送達予被告，經10日即110 年4 月22日發生送達之效力
    ，有勞小字卷第24-3頁之本院送達證書在卷可按。）起至清
    償日止，按週年利率百分之五計算之利息；以及請求被告應
    提繳24,733元至原告勞工退休金個人專戶部分，為有理由，
    應予准許。逾此部分所為之請求，為無理由，應予駁回。
六、法院就勞工之給付請求，為雇主敗訴之判決，應依職權宣告
    假執行，前項請求，法院應同時宣告雇主得供擔保或將請求
    標的物提存而免假執行，勞動事件法第44條第1 項、第2 項
    定有明文。本件判決第1 、2 項為被告即雇主敗訴之判決，
    依據上開規定，本院並依職權宣告假執行及免為假執行。
七、本件事證已臻明確，兩造其餘攻擊防禦方法及其餘爭點，核
    與判決結果無涉，不再一一論述。
八、訴訟費用負擔之依據：民事訴訟法第79條。
中    華    民    國   110    年     9    月    23    日
                    勞動法庭    法  官  許珮育
以上正本係照原本作成。
如對本判決上訴，須於判決送達後20日內向本院提出上訴狀。如
委任律師提起上訴者，應一併繳納上訴審裁判費。
中    華    民    國   110    年     9    月    23    日
                                書記官  陳又甄